臺灣高雄地方法院刑事判決　　　　　 95年度簡上字第1318號
上　訴　人　臺灣高雄地方法院檢察署檢察官
被　　　告　戊○○
上列上訴人因被告詐欺案件，不服本院高雄簡易庭於中華民國95
年9 月28日以95年度簡字第5873號所為之判決（檢察官聲請簡易
判決處刑案號：95年度偵緝字第2433號），提起上訴及併案審理
（臺灣板橋地方法院檢察署95年度偵字第24109 號、24110 號）
，本院管轄之第二審合議庭判決如下：
    主  文
原判決撤銷。
戊○○幫助犯詐欺取財罪，處有期徒刑伍月，如易科罰金，以銀
元佰元即新臺幣玖佰元折算壹日。
    事  實
一、戊○○係丙○○（另案偵辦）之女友，於民國94年12月21日
    前某日，某詐騙集團因故向丙○○表示欲請丙○○以華南商
    業銀行00000000000000號之帳戶匯款，丙○○因無法以該帳
    戶匯款，須另辦理1 銀行帳戶，丙○○乃向戊○○說明後要
    求戊○○辦理銀行帳戶之網路銀行語音轉帳密碼。而戊○○
    預見隨意將金融機構申請之帳戶及語音密碼交付他人使用，
    可能由此將遭犯罪集團利用以遂行詐欺取財之非法犯行，猶
    與丙○○基於幫助他人詐欺之不確定犯意，先於94年12月21
    日前往彰化商業銀行板橋分行（下稱彰化銀行板橋分行）辦
    理原在彰化銀行板橋分行申請開設帳號00000000000000（原
    聲請簡易判決處刑意旨誤載為0000000000000000號）帳戶之
    電話銀行（聲請簡易判決處刑書誤載為網路銀行）語音轉帳
    密碼，指定轉入丙○○在華南商業銀行00000000000000 號
    之帳戶，並將密碼告知後，再由丙○○轉知詐騙集團且依詐
    騙集團指示辦理其在華南商業銀行帳戶之網路銀行轉帳密碼
    ，更連結10個詐騙集團所提供之帳戶。嗣該詐騙集團成員基
    於不法所有之概括犯意聯絡，連續於95年1 月15日至3 月3
    日止、3 月1 日中午、3 月2 日中午，分別撥打電話與甲○○、丁○○、己○○，告知甲○○、丁○○因抽獎抽中港幣
    ，需先繳數萬元之手續費，另向己○○佯稱係其同學林育綺
    ，要借款新台幣3 萬元等語，致甲○○、丁○○、己○○均
    不疑有異，並陷於錯誤，分別於95年3 月3 日上午10時匯款
    2 筆共8 萬5,000 元，丁○○於95年3 月1 日下午3 時許匯
    款多筆，其中1 筆匯款5 萬1,000 元，己○○於95年3 月2
    日下午4 時8 分許，先匯款1 萬元，均轉入上開戊○○彰化
    銀行板橋分行之帳戶內，各該款項即遭轉帳至丙○○上開帳
    號00000000000000號帳戶而遭詐騙集團成員轉走，嗣因甲○○、丁○○認為遭到詐騙及己○○聯絡友人林育綺後發現受
    騙，而報警處理。
二、案經台北縣政府警察局板橋分局報告台灣板橋地方法院檢察
    署呈台灣高等法院檢察署檢察長核轉臺灣高雄地方法院檢察
    署檢察官偵查並聲請簡易判決處刑及函請併辦。
    理  由
壹、證據能力部分：
    被告以外之人於審判外之陳述，雖不符刑事訴訟法第159 條
    之1 至第159 條之4 之規定，而經當事人於審判程序同意作
    為證據，法院審酌該言詞陳述或書面陳述作成時之情況，認
    為適當者，亦得為證據，刑事訴訟法第159 條之5 第1 項定
    有明文。被告及檢察官對於本判決所引用之審判外陳述證據
    （含甲○○、丁○○、己○○於警詢之證述、戊○○上開帳
    戶之開戶、變更申請書、電話行動銀行服務申請書、匯款單
    ）之證據能力，於本院審判程序時，均表示同意作為本案證
    據使用，茲審酌該等書面陳述作成時之情況，並無非法取供
    或不宜作為證據之情事，依刑事訴訟法第159 條之5 第1 項
    之規定，得作為證據。
貳、論罪科刑部分
一、訊據被告固坦承有於上揭時地前往彰化商業銀行板橋分行辦
    理原在該銀行申請開設之00000000000000帳戶之網路銀行語
    音轉帳密碼，並將密碼告知男友丙○○之事實，惟否認有何
    幫助詐欺犯行，辯稱：伊因與男友丙○○分隔板橋桃園兩地
    ，以語音轉帳，伊男友轉帳給伊或伊轉帳給伊男友較為方便
    ，因而辦完語音轉帳後將密碼交付伊男友等語。然查
（一）證人即被害人甲○○、丁○○因受通知抽獎抽中港幣，需
      先繳數萬元之手續費，甲○○分別於95年3 月3 日上午10
      時匯款2 筆共8 萬5,000 元至被告上開帳戶內，丁○○則
      於95年3 月1 日下午3 時許匯款多筆，且其中1 筆金額5
      萬1,000 元匯至被告上開彰化銀行板橋分行帳戶內，另證
      人即被害人己○○則因受騙同學林育綺要借款新台幣3 萬
      元，因不疑有異而於95年3 月2 日匯款至被告上開彰化銀
      行板橋分行帳戶內，業據上開證人等於警詢時證述明確，
      且有報案三聯單、匯款單、彰化銀行板橋分行95年3 月30
      日彰板字第652 號函及戊○○於彰化銀行板橋分行開戶資
      料及提存明細在卷可稽（見95年度偵字第11810 號卷第5
      ～6 、10～15、18頁、95年度偵字第20229 號卷第33～39
      頁、95年度偵字第17471 號卷第14～18），足認被害人甲○○、丁○○、己○○均因受騙後，將金錢轉入被告之上
      開帳戶甚明。
（二）又金融帳戶電話語音轉帳密碼係一般人均會謹慎妥善保管
      之物（密碼），被告應知散布他人知悉可能產生風險與危
      害，且證人丙○○於偵訊時具結證稱：對方說伊有參加一
      個活動抽獎，有中獎89萬元，要伊先匯款3 萬5,900 元，
      對方才要匯給伊，伊匯款後對方說有問題，要伊再用1 個
      帳戶出來，伊就叫被告去辦語音轉帳密碼，轉到伊帳戶去
      ，嗣後伊帳戶再辦理語音轉帳，總共連接10戶。當時伊有
      告訴被告中獎89萬元這事情，被告有問，有跟她說伊參加
      很多活動等語（見95偵緝卷第2433號卷第20頁反面），而
      被告亦坦承丙○○有告知上情，且被告與丙○○亦明知當
      時並未參加任何機構抽獎活動，其對此為詐騙集團行詐之
      舉當無不知之理，而渠等復無法提出告知中獎之對方真實
      姓名及聯絡方式或匯款予對方之憑據以供查證，顯有違常
      情。再按金融存款帳戶語音轉帳密碼攸關存戶個人財產權
      益之保障，非與本人有密切關係，一般人皆不致輕易提供
      他人使用，參以近年來利用人頭帳戶以行詐騙之事時有所
      聞，報章雜誌及新聞均多所宣導，是避免此等專屬性甚高
      之金融機構帳戶被不法行為人利用為與詐財有關之犯罪工
      具，應係一般生活認知所易於體察之常識，而被告係成年
      且有正當辨識能力之人，對於他人如持其所提供密碼之金
      融機構帳戶，極易將該帳戶內之金額轉出，甚至進行犯罪
      應有所預知，其竟將其所開立之帳戶密碼告知男友轉知該
      詐騙集團成員，任令他人使用，顯對於他人持用犯罪之事
      實，自不違背其本意，足見被告有幫助他人利用其帳戶犯
      罪之不確定故意。
（三）另被告雖辯稱設定語音轉帳係因伊男友轉帳給伊或伊轉帳
      給伊男友較為方便等語，惟被告亦稱上開帳戶僅作薪資帳
      戶使用，自離開公司後沒有在使用該帳戶等語，是其所辯
      ，已前後矛盾。又被告與其男友縱分隔板橋、桃園兩地，
      惟兩人如欲提供彼此金錢，以一般轉帳匯款，亦無庸往返
      板橋、桃園兩地，可達其相互匯款之目的，其辯稱設定語
      音轉帳較為方便等語，即屬無據。況被告係於94年12月21
      日至彰化銀行辦理電話銀行語音轉帳，且約定轉帳轉入帳
      號00000000000000號帳戶，有彰化銀行95年8 月23日彰板
      字第1767號函及戊○○申請語音轉帳資料在卷可稽（見95
      年度偵緝字第2433號卷第15～17頁），則被告既係將其帳
      戶設定指定轉帳至其男友丙○○華南銀行帳戶內，丙○○
      如何僅因被告告以語音密碼後，即可從丙○○華南銀行帳
      戶將金額轉至被告帳戶，是被告此部分所辯，亦與常情不
      符。再被告於申辦上開帳戶後至本件被害人於95年3 月1
      日至3 日匯款多筆至被告帳戶止，已逾3 個月，果係如被
      告所言，是用作被告與其男友相互匯款之用，何以此長達
      3 個月期間內，均未使用該帳戶轉帳，甚至均未發現多筆
      不明款項在兩人之帳戶內流轉，是被告所辯，顯為臨訟卸
      責之詞，洵不足採。
（四）綜上所述，被告上開所辯，均不足採信，本件事證明確，
      被告犯行堪以認定，應依法論科。
三、被告行為後，刑法、刑法施行法業已於94年2 月2 日、95年
    6 月14日修正公布，並均自95年7 月1 日施行，參酌最高法
    院95年5 月23日刑事庭第8 次會議決議，應依刑法第2 條第
    1 項之規定，為新舊法比較：
（一）刑法第30條第1 項、第2 項原規定：「幫助他人犯罪者，
      為從犯。雖他人不知幫助之情者，亦同。從犯之處罰，得
      按正犯之刑減輕之」，修正後為「幫助他人實行犯罪行為
      者，為幫助犯。雖他人不知幫助之情者，亦同。幫助犯之
      處罰，得按正犯之刑減輕之」，於本件被告所幫助之正犯
      行為人業已著手實行詐欺取財行為，修正前後規定均認應
      論以幫助犯，且均得減輕其刑，並無歧異之處，自不生比
      較問題，應依一般法律原則，適用現時、有效之裁判時法
      論處。
（二）修正前刑法第33條第5 款規定：「罰金：1 元以上。」修
      正後該款規定「罰金：新台幣1000元以上」，是比較新舊
      法結果，以舊法較有利於行為人。
（三）易科罰金之折算標準，經適用修正前刑法第41條、修正前
      罰金罰鍰提高標準條例第2 條（現已刪除）及現行法規所
      定貨幣單位折算新臺幣條例第2 條之結果，最高得以銀元
      300 元即新臺幣900 元折算1 日，依修正後刑法第41條之
      規定，則係以新臺幣1000元、2000元或3000元折算一日，
      比較結果，自以舊法有利於被告。
（四）經綜合比較結果，新法對被告並非有利，應依刑法第2 條
      第1 項前段之規定，適用行為時法即修正前之刑法處斷之
      。
四、按刑法上之幫助犯，係對於犯罪與正犯有共同之認識，而以
    幫助之意思，對於正犯資以助力，而未參與實施犯罪之行為
    者而言，循此而論，如未參與實施犯罪構成要件之行為，且
    係出於幫助之意思提供助力，即屬幫助犯。又刑法第28條之
    共同正犯，係指2 人以上共同實施犯罪之行為者而言，幫助
    他人犯罪，並非實施正犯，在事實上雖有2 人以上共同幫助
    殺人，要亦各負幫助殺人責任，仍無適用該條之餘地，最高
    法院33年上字第793 號判例意旨參照。又連續幫助與幫助連
    續為不同之犯罪態樣，如基於概括犯意，多次幫助他人犯罪
    ，為連續幫助，該幫助者有多次犯罪行為；如以一幫助行為
    ，幫助他人連續犯罪，則為幫助連續，就幫助犯而言，僅有
    一次犯罪行為，亦有最高法院86年度台上字第5680號、87年
    度台上字第3865號判決意旨可資參照。本件詐騙集團人員，
    意圖為自己不法所有之概括犯意，先後使被害人陷於錯誤，
    而將本人之財物交付之行為，係成立刑法第339 條第1 項詐
    欺取財罪之連續犯。又被告基於幫助詐欺犯罪之故意，僅以
    一行為提供帳號、電話語音轉帳密碼予詐騙集團人員作為匯
    款專戶，應認係以一幫助行為，而幫助他人連續犯罪。故核
    其所為，係犯刑法第30條第1 項、第339 條第1 項幫助連續
    詐欺取財罪，並依刑法第30條第2 項規定，減輕其刑。被告
    提供帳戶密碼幫助詐欺集團詐欺被害人甲○○、丁○○部分
    ，雖未經原聲請簡易判決處刑意旨論及，惟經臺灣板橋地方
    法院檢察署檢察官移送併辦，並經上訴人提起上訴，與本案
    被告犯行部分為實質上一罪關係，本院自應一併審理，附此
    敘明。
五、原審認被告罪證明確，予以論罪科刑，固非無見，惟原審並
    未及就與本案聲請簡易判決處刑部分有實質上一罪關係之部
    分併予審理，尚有未洽，上訴人上訴意旨執此指摘原判決不
    當，為有理由，應予撤銷改判。爰審酌被告並無前科，有臺
    灣高等法院被告前案紀錄表在卷可稽，惟其幫助實行詐欺取
    財犯罪，侵害他人財產權及破壞社會秩序，行為殊不足取，
    犯後否認犯行，顯無悔意，增加被害人尋求救濟之困難，暨
    被害人等3 人因之受有金額損害共14萬6,000 元等一切情狀
    ，量處如主文所示之刑，並諭知易科罰金之折算標準。
據上論斷，應依刑事訴訟法第455 條之1 第1 項、第3 項、第
369 條第1 項前段、第364 條、第299 條第1 項前段，刑法第2
條第1 項前段，刑法第339 條第1 項、第30條、（修正前）第41
條第1 項前段，罰金罰鍰提高標準條例第1 條前段、（廢止前）
第2 條，判決如主文。
本案經檢察官乙○○到庭執行職務。
中　　華　　民　　國　　96　　年　　2　　月　　27 　　日
                  刑事第十五庭審判長法　官 唐照明
                                    法  官 周宛瑩
                                    法  官 梁淑美
以上正本證明與原本無異。
不得上訴。
中　　華　　民　　國　　96　　年　　2 　　月　　27　　日
  　　　　　　　　　　　　　　　　　書記官 林麗文
附錄本案論罪法條全文：
中華民國刑法第339條
（普通詐欺罪）
意圖為自己或第三人不法之所有，以詐術使人將本人或第三人之
物交付者，處5 年以下有期徒刑、拘役或科或併科1 千元以下罰
金。
以前項方法得財產上不法之利益或使第三人得之者，亦同。
前二項之未遂犯罰之。
